臺灣高等法院刑事判決
109年度上訴字第4159號
上  訴  人  臺灣臺北地方檢察署檢察官
被      告  王捷鋒


上列上訴人因被告違反毒品危害防制條例案件，不服臺灣臺北地
方法院109年度審訴字第1114號，中華民國109年8月31日第一審
判決（起訴案號：臺灣臺北地方檢察署109年度毒偵字第2083號
），提起上訴，本院判決如下：
    主  文
上訴駁回。
    理  由
一、公訴意旨略以：被告王捷鋒基於施用第一級毒品之犯意，於
    民國109年6月15日某時，在新北市○○區○○路0段000號住處內
    ，以將第一級毒品海洛因以針筒注射或捲入香菸之方式，施
    用第一級毒品海洛因1次。嗣於109年6月18日凌晨2時40分許
    ，因交通違規遭員警攔查，並經其同意搜索，在其駕駛之車
    牌號碼000-0000駕駛座底部，查扣第一級毒品海洛因1包（
    毛重0.24公克，淨重0.07公克），嗣採集其尿液送驗，結果
    嗎啡陽性反應，始悉上情。因認被告涉犯毒品危害防制條例
    第10條第1項之施用第一級毒品罪嫌等語。
二、按起訴之程式違背規定者，應諭知不受理之判決，並得不經
    言詞辯論為之，刑事訴訟法第303條第1款、第307條分別定
    有明文。而施用第一、二級毒品為犯罪行為，毒品危害防制
    條例第10條設有處罰規定。故施用第一、二級毒品者，本應
    科以刑罰。惟基於刑事政策，對合於一定條件之施用者，則
    依同條例第20條之規定，施以觀察、勒戒及強制戒治之保安
    處分。又109年1月15日修正公布、同年7月15日施行之毒品
    危害防制條例第20條第3項規定，犯第10條之罪於觀察、勒
    戒或強制戒治執行完畢釋放後，3年後再犯第10條之罪者，
    適用本條前2項之規定。上開所謂「3年後再犯」，只要本次
    再犯（不論修正施行前、後）距最近1次觀察、勒戒或強制
    戒治執行完畢釋放，已逾3年者，即該當之，不因其間有無
    犯第10條之罪經起訴、判刑或執行而受影響（最高法院109
    年度台上大字第3826號裁定可參）。
三、查被告前於88年間，因施用毒品案件，經新北地院以88年度
    毒聲字第6048號裁定送觀察、勒戒後，認有繼續施用毒品傾
    向，復經同法院裁定令入戒治處所施以強制戒治，嗣於89年
    5月12日停止戒治出所，所餘戒治期間付保護管束，於89年1
    2月15日保護管束期滿未經撤銷停止戒治，視為執行完畢，
    該次犯行並經同法院以90年度易緝字第220號判決判處有期
    徒刑6月確定（下稱甲案）。再於90年間因施用毒品案件，
    經同法院裁定令入戒治處所施以強制戒治，該次犯行並經新
    北地院以90年度訴字第1056號判決判處有期徒刑1年2月確定
    （下稱乙案）。上開甲、乙案，與被告另犯之殺人未遂案件
    ，經本院以90年度上更一字第596號判決判處有期徒刑7年確
    定之案件（下稱丙案），經新北地院以94年度聲字第2745號
    裁定應執行有期徒刑8年4月確定。而甲、乙案，因符合減刑
    條例之規定，再經同法院以96年度聲減字第3435號裁定各減
    為有期徒刑3月、7月，而與丙案，裁定應執行有期徒刑7年6
    月確定，於90年10月19日起羈押，於90年12月28日起入監執
    行，於97年2月26日因縮短刑期假釋出監，所餘刑期付保護
    管束，嗣因撤銷假釋，應執行殘刑11月26日，而於99年12月
    23日執行完畢，其後迄今未再有其他法院裁定命觀察、勒戒
    、強制戒治等情，有本院被告前案紀錄表及在監在押全國紀
    錄表可佐。因此，被告於109年6月15日再犯本案施用第一級
    毒品之犯行，顯距其最近1次因施用毒品，而經法院命入戒
    治處所施以強制戒治執行完畢，已逾3年，依前述規定及說
    明，本案即應再予觀察、勒戒或強制戒治，經由檢察官為附
    命完成戒癮治療之緩起訴處分。
四、駁回上訴之理由：
　㈠原審同此認定，以被告於本案施用第一級毒品往前回溯3年內
    ，未有接受觀察、勒戒及強制戒治之處遇，而認檢察官於本
    件之起訴程序違背規定，應不經言詞辯論，為公訴不受理之
    判決，核無不合。
　㈡檢察官上訴意旨略以：依毒品危害防制條例之主管機關法務
    部就該條例之修法解釋，認為參照該條例修正之第20條第3
    項修法意旨及其立法理由，適用對象限於3年後「始再」有
    施用第一、二級毒品行為者，倘第三次犯雖距第一次犯之觀
    察、勒戒或強制戒治執行完畢釋放後3年，然因釋放後3年內
    已有二犯，非「3年後始再有施用」，即無再行觀察、勒戒
    或強制戒治之適用，而應提起公訴(或聲請簡易判決處刑)或
    給予緩起訴處分，原審逕以檢察官起訴不合法定程式，為不
    受理判決，應有違誤等語。
　㈢然查：依最高法院109年度台上大字第3826號裁定意旨，可知係以被告本次犯行距最近一次觀察、勒戒或強制戒治執行完畢後，是否逾3年為基準，縱此段期間內復有其他次施用毒品經法院判處罪刑之前案，仍不受影響，如已逾3年，檢察官即不得提起刑事追訴。本案檢察官既係於109年8月4日向原審法院提起公訴，有原審法院收狀戳章可參（見原審卷第7頁），其未依修正後之規定向原審法院聲請裁定觀察勒戒，而逕行起訴，其起訴之程序顯已違背規定，是原審法院依刑事訴訟法第303條第1款、第307條規定逕為公訴不受理之判決，核無違誤。檢察官上訴執陳前詞指摘原判決諭知公訴不受理有適用法律之違誤，為無理由，應予駁回，並不經言詞辯論為之。　
據上論斷，應依刑事訴訟法第368條、第372條，判決如主文。　
中　　華　　民　　國　　109 　年　　11　　月　　30　　日
                  刑事第二十一庭審判長法  官  許宗和
                                      法  官  章曉文
                                      法  官  黃玉婷
以上正本證明與原本無異。
如不服本判決，應於收受送達後20日內向本院提出上訴書狀，其
未敘述上訴之理由者並得於提起上訴後20日內向本院補提理由書
（均須按他造當事人之人數附繕本）「切勿逕送上級法院」。
                                      書記官  傅國軒
中　　華　　民　　國　　109 　年　　12　　月　　2 　　日